【裁判字號】    99,簡上,17
【裁判日期】    990728
【裁判案由】    返還價金等
【裁判全文】
臺灣雲林地方法院民事判決              99年度簡上字第17號
上  訴  人
即  被  告  鋁全實業股份有限公司
法定代理人  甲○○
被  上訴人
即  原  告  通聯交通有限公司
法定代理人  丁○○
訴訟代理人  丙○○
            乙○○
上列當事人間請求返還價金等事件，上訴人對於中華民國99年3
月2 日本院斗六簡易庭98年度六簡字第165 號第一審判決提起上
訴，本院合議庭於民國99年7 月14日言詞辯論終結，判決如下：
    主  文
上訴駁回。
第二審訴訟費用新台幣貳仟壹佰陸拾元由上訴人負擔。
    事 實 及 理 由
一、被上訴人即原告方面：
  (一)於原審起訴主張：被上訴人於民國（下同）93年間向上訴人
    訂購大貨車1 輛（車號252-AI，下稱系爭貨車），實際車主
    為訴外人乙○○，係靠行於被上訴人，嗣被上訴人再向上訴
    人加訂大貨車尾門升降機1 式（下稱系爭尾門），買賣價金
    （含安裝於系爭貨車上）為新台幣（下同）120,000 元，兩
    造並於同年8 月15日交車及給付貨款。詎乙○○於交車3日
    後即同年、月18日在環球貨櫃場，第1 次使用系爭尾門，並
    由作業員以堆高機每次裝載每個棧板200 公斤共16個棧板之
    貨物時，系爭尾門即崩落而損壞，嗣被上訴人應上訴人要求
    將系爭尾門送至其配合廠商統聖機械公司即宏昇貨車尾門升
    降機（下稱宏昇公司）維修，經該公司裝修師傅檢視後，復
    言明系爭尾門基本設計錯誤而無法整修，顯見系爭尾門具有
    重大瑕疵而不堪使用。至上訴人雖表示系爭尾門應從側面上
    貨，否則為不當使用，然此為上訴人獨特片面之說，因全台
    使用尾門業者大都從尾門後面起落貨物操作，倘上訴人製造
    之系爭尾門僅能從側面操作才可，理應於事前告知此特殊事
    由，況被上訴人若於事前得知此特殊事由，亦不會委託上訴
    人製造。詎被上訴人多次請求上訴人另行交付無瑕疵之物，
    上訴人卻始終推諉，並僅願以半價買回該瑕疵物，茲因系爭
    尾門有商品瑕疵，且上訴人未告知使用方法，亦有債務不履
    行之情事，被上訴人自得擇一解除兩造間之契約；另系爭尾
    門毀損後，被上訴人共計支出裝卸及搬運費用15,000元，又
    被上訴人重新訂作尾門至安裝完畢約11日，此期間系爭貨車
    之司機乙○○有10日無法營業，依乙○○之月薪約30,000元
    ，兼以系爭貨車每月之停車費6,000 元、靠行費5,000 元，
    營運純利約為50,000元，則系爭貨車每月營業利益含成本共
    計91,000元，是被上訴人因系爭尾門毀損受有10日無法營業
    之損失大約為30,000元，上訴人既係系爭尾門之商品製造人
    ，依民法第191 條之1 規定，亦應就被上訴人此部分之損害
    負賠償責任，爰為此起訴請求上訴人返還價金、賠償損害及
    加計遲延利息，並以供擔保為條件，請准予假執行之宣告云
    云。
  (二)對於上訴人即被告之上訴補稱：
    1.上訴人指稱台灣地區所打造之貨車車體及尾門升降機均無
      使用說明書云云，與本案無涉，系爭尾門升降機係上訴人
      製作承裝，而被上訴人所主張係上訴人所裝設尾門升降機
      有瑕疵，並未告知有特殊使用方法，亦無於尾門上張貼警
      語，使被上訴人於正常使用狀況下，第一次使用時即毀損
      ，姑且不論他家業者有無提供說明書，縱令能證明他家業
      者未提供，亦僅表示他家業者所提供之尾門無瑕疵，於一
      般使用狀況下不會損壞，故不需提供說明書或特別說明，
      亦或他家業者會特別告知使用者特殊使用方法或於升降機
      尾門貼警語等。
    2.而上訴人稱被上訴人委託宏昇打造尾門升降機期間，均每
      日至宏昇查看升降機打造情形，故被上訴人說系爭尾門打
      造期間從未到上訴人工廠督查，違背被上訴人習慣等語。
      惟查，被上訴人委託宏昇打造尾門升降機，係因上訴人所
      裝設之尾門升降機於第一次使用時即崩落，只好重新至宏
      昇公司另行裝設新的尾門升降機，之所以會去宏昇公司觀
      看安裝情形，全因上訴人所裝設瑕疵品完全不堪使用，重
      新安裝時當然會特別謹慎，另宏昇公司所在地與被上訴人
      住所均在台北，被上訴人自得親至宏昇公司觀看安裝情形
      ，被上訴人工廠位在斗六，如何相提並論？
    3.又上訴人雖稱被上訴人所載運貨物品名資料等均已遺失，
      並稱如此重要訴訟證據依合理推測不會找不到等語。惟上
      訴人並非於事發後即行提出訴訟，事實上依據被上訴人即
      一般人之社會經驗法則，稍有良知之店家於出售貨品第一
      次使用即損壞，通常均會負起責任，故被上訴人一開始從
      未有提出訴訟之念頭，而是不斷與上訴人協商要求處理，
      故也未進行訴訟證據之保全，但上訴人均不願負責，被上
      訴人方尋求司法救濟。至上訴人稱被上訴人付錢請證人呂
      國文出庭作證，並用小客車接送證人往返斗六台北等語。
      查因呂國文係貨運司機，於開庭當日本已有排定車趟，若
      出庭作證，當日原訂車趟無法進行，即無收入，故向被上
      訴人表示無法出庭作證，經上訴人懇求，並給付3,000 元
      補貼工作損失，及順道接送，均屬人之常情。而證人對新
      車裝設尾門後第一次使用即崩落有特殊印象，亦合乎經驗
      法則。
    4.再者，被上訴人之貨車、尾門係全新首次使用，於堆高機
      駕駛操作上貨時，亦均在旁觀看，若稍有碰撞，本會心疼
      不已，如何可能未察覺或全無反應，是上訴人所辯與社會
      常情、一般經驗法則不符。況被上訴人於事發後數日從未
      對上訴人說過裝載貨物係1,200 公斤，乃上訴人自行捏造
      ，按被上訴人當日係由堆高機將棧板舉至貨車上，而後仍
      須由被上訴人單獨以人力拖拉該棧板堆疊，若重量高達
      1,200 公斤，一般人根本就無法單獨以人力進行，否則容
      易脫臼或受傷，而證人呂國文於開庭時證稱，事發當日他
      到場幫忙載運，當日載運共16個棧板，過磅時總重5 公噸
      多，焉有可能一個棧板即重達1,200 公斤。
    5.況事發後被上訴人原要求上訴人修復該尾門，上訴人表明
      宏昇公司係尾門專業製造公司，要求被上訴人去宏昇公司
      修理，但被上訴人至宏昇公司後，宏昇公司卻明確表示該
      尾門安裝設計錯誤，他們是可以裝的上去，可是也表明縱
      使裝上去後還是會掉，所以不願意幫忙安裝，顯見上訴人
      所裝設之尾門確有瑕疵。
二、上訴人即被告方面：
    除與原判決記載相同者，茲引用之外，補稱：
  (一)被上訴人主張系爭尾門有問題，基本設計錯誤，無法維修，
    並據以要求解除契約，返還價金，然尾門崩落後數日，被上
    訴人邀約上訴人至南港私人停車場查看崩落之尾門升降機，
    在被上訴人的陪同下，上訴人查看結果，整組並無任何損壞
    ，是被上訴人應說明清楚所謂系爭尾門基本設計錯誤為何？
    以致無法維修，需要解除契約。
  (二)台灣地區所打造的貨車車體及尾門升降機普遍都沒有使用說
    明書，業界對客戶的產品使用說明都是在實際產品旁邊做現
    場口頭說明，必要時也做實務操作示範，而沒有提供產品使
    用說明書，此為台灣地區車體打造業界普遍的作法，上訴人
    也是如此，以口頭向被上訴人作尾門升降機及鷗翼廂式車體
    的使用說明，以上兩項產品都使用油壓裝置，都裝在被上訴
    人同一部貨車底盤上，都沒有提供使用說明書。其次，系爭
    尾門升降機和宏昇為被上訴人所製作的尾門升降機結構及外
    觀無任何差異，使用上也沒有任何差異，系爭尾門升降機沒
    有特殊使用方法，因為兩者都是仿製瑞典ZEPRO 尾門升降機
    ，而根據ZEPRO 使用手冊第26、27頁，固以將裝貨物的棧板
    置放於尾門升降機工作檯面的後端是危險的動作，會有損害
    升降機及傷害人員的危險，如果改為由尾門升降機的側面置
    放，荷重能力將可提高，對於人員、貨物、尾門升降機的安
    全性都可提高，然被上訴人遽以上訴人主張「系爭尾門升降
    機應從側面上貨，否則為不當使用。」實有誤會。且被上訴
    人於98年10月1 日在簡易庭表示，被上訴人向上訴人購買系
    爭尾門升降機之前，就已經有使用同樣構造的四缸尾門升降
    機十多年的經驗，使用方式及注意事項都已了然於胸，不需
    要上訴人的說明就會使用，既是如此，系爭尾門升降機的設
    計、結構、外觀、使用方法等，都無異於市面流行通用的仿
    ZEPRO 四缸尾門升降機，則被上訴人是否就沒有不知道系爭
    尾門升降機使用方法之情形？上訴人是否也就沒有債務不履
    行之情事？
  (三)而訴外人乙○○為系爭貨車車主及司機，從事貨運業已有十
    多年經驗，了解其客戶的需求及其所承載貨物的特性，據以
    購買系爭貨車底盤及委託上訴人，依其需求打造貨車鷗翼廂
    式車體及尾門升降機，由於該貨車為乙○○的主要謀生工具
    ，乙○○非常重視貨車車體及尾門升降機的打造規格及細節
    ，因此在洽談及委託打造期間前後約2 個月，其每1 －2 天
    就會以電話和上訴人溝通一次，討論工作細節、進度，並親
    自到上訴人工廠7 －8 次，督察車體及尾門升降機打造情形
    是否符合其希望，上訴人每一次都會陪同乙○○進工廠督查
    車體及尾門升降機打造情形，並同時做產品打造說明及使用
    說明。而乙○○在簡易庭並表示，委託宏昇公司打造尾門升
    降機期間，乙○○必須每天去宏昇督察尾門升降機打造情形
    ，這是被上訴人的敬業態度及習慣作法，那麼被上訴人所述
    ：「在上訴人工廠打造尾門升降機期間，從來沒有到上訴人
    工廠督查系爭尾門升降機打造情形，因此就沒有在系爭尾門
    升降機旁邊聽上訴人說明尾門升降機的操作方式及設計荷重
    位置，荷重遞減情形等。」此違背事實及習慣作法的說詞，
    是否為被上訴人為求勝訴的手段？
  (四)又被上訴人於一審起訴狀指稱系爭尾門升降機荷重500 公斤
    ，崩落時的承載貨物重量沒有敘明，後在庭上更正為系爭尾
    門升降機荷重1,500 公斤，崩落時的承載貨物重量200 公斤
    ，貨主名稱、貨物品名類別不記得亦無從查證，因資料都已
    丟棄，然如此重要的訴訟證據，被上訴人如何會丟棄或不願
    提示，而證人呂國文係無利害關係的局外人，卻能在事情發
    生5 年多後，無任何佐助資料，記得當時所載運貨品為IC零
    件組，且記得當時行經高速公路泰山收費站過磅時，螢幕所
    顯示的重量數字，不合情理，且上訴人於開庭當天與證人呂
    國文聯繫後，查知呂國文之車籍資料，並知悉被上訴人乙○
    ○付錢請呂國文出庭作證，還以小客車接送呂國文往返台北
    、斗六，又呂國文表示出庭後心情不好，希望雙方和解，是
    否因作偽證，擔心環球倉儲股份有限公司未來所提供的提領
    該批貨物放行條及該批貨物相關電腦檔案內資料，和證人呂
    國文作證內容不符有關。
  (五)再者，上訴人沒有對被上訴人說過「系爭尾門升降機應從側
    面上貨，否則為不當使用。」等語，只對被上訴人說過系爭
    尾門升降機設計荷重1,500 公斤，是以貨物重心置於距貨車
    床板邊緣60公分為準，當貨物重心距離床板邊緣越遠，荷重
    越低，如果貨物置於尾門升降機後端，荷重約只剩下設計荷
    重1,500 公斤的3 分之1 。尾門崩落後數日，被上訴人邀約
    上訴人至南港私人停車場查看崩落之尾門升降機，上訴人查
    看結果，整組並無任何損壞，究其發生經過，被上訴人表示
    係以堆高機將裝有貨重約1.2 噸的棧板置放於懸空的系爭尾
    門升降機工作檯面後端後，再以油壓拖板車將貨物拖進車廂
    內，重複操作數次後，系爭尾門突然崩落，當時上訴人即告
    訴被上訴人，此為超荷使用，因為尾門升降機工作檯面後端
    的荷重只有450 公斤，被上訴人辯稱堆高機並不是直接將貨
    物放在懸空的尾門升降機工作檯面後端就離開，而是有保護
    措施，其作法是當堆高機牙叉還在貨物下方時，先將堆高機
    駛後退一些，堆高機再將貨物舉起，然後將堆高機駛前進一
    點，再將貨物放在尾門升降機工作檯面，如此的動作，重複
    數次，使貨物放置位置比較接近前端，尾門升降機的負荷較
    輕時，堆高機才放手交由油壓拖板車將貨物拖進車廂內，聽
    完後，上訴人告訴被上訴人，此保護措施只保護貨物不會掉
    到地上，沒有保護尾門升降機沒有被超荷使用，因此，尾門
    升降機崩落，而貨物沒有掉到地上。
  (六)此外，訴外人乙○○與證人呂國文對於系爭尾門升降機崩落
    時，所裝載貨物的重量，說詞不一，乙○○在事情發生後數
    日對上訴人說是1.2 噸，起訴後說是200 公斤，證人呂國文
    稱共16棧版，共5 噸多，每個棧板連貨不到1 噸，由於每個
    棧板的重量不見得都一樣，有些特別重，有些特別輕，沒有
    裝貨清單就無從了解每個棧板貨物的個別重量，即便如同證
    人呂國文所判斷，每個棧板連貨不到1 噸，假設為800 或
    900 公斤，也是超過尾門升降機工作檯面後端的最大荷重
    450 公斤，而有造成尾門升降機崩落之可能。另堆高機從尾
    門升降機後端懸空裝卸貨物時，堆高機不小心碰撞尾門升降
    機工作檯面的後端，造成尾門升降機崩落，這種碰撞的情形
    也常發生，因為堆高機駕駛無法準確拿捏堆高機與尾門升降
    機之間的間隙，只能憑感覺，往往是等堆高機碰到阻擋物，
    發出聲響才踩煞車，碰撞力道大小不一定，此種碰撞發生的
    頻率，因人而異，有些人十次碰到九次，有些人十次碰一次
    ，沒有人能夠完全避免碰撞，即使是經驗豐富、技術優良的
    堆高機駕駛，也不可能避免碰撞，因為有視線死角的關係。
  (七)是以，本件若能證實系爭尾門升降機產品有瑕疵，如同被上
    訴人之主張，系爭尾門有基本設計錯誤之情事，則系爭尾門
    升降機的瑕疵和被上訴人的損失有因果關係。如果無法證實
    系爭尾門升降機產品有瑕疵，則被上訴人的損失是否就和系
    爭尾門沒有因果關係。
三、原審為被上訴人一部勝訴、一部敗訴之判決，判命上訴人應
    返還被上訴人買賣價金及賠償搬運及裝卸費用，共計135,
    000 元，及自98年8 月21日起至清償日止，按年息5 ％計算
    之利息，並准被上訴人勝訴部分得假執行，而駁回被上訴人
    其餘之訴。上訴人就其敗訴部分不服，提起本件上訴，並聲
    明：1.原判決不利於上訴人之部分廢棄。2.上開廢棄部分，
    被上訴人於第一審之訴及其假執行之聲請均駁回。3.第一、
    二審訴訟費用由被上訴人負擔。被上訴人則聲明：上訴駁回
    。
四、兩造爭執及不爭執之事項：
  (一)不爭執事項：
    1.被上訴人於93年6 月27日向上訴人訂購系爭貨車，嗣又向
      上訴人加訂其所製造之系爭尾門（價金含安裝於系爭貨車
      上），而兩造已依約於同年8 月10日交車、付款。
    2.系爭貨車之實際車主及司機係乙○○，其並將該車靠行於
      被上訴人。
    3.系爭尾門之荷重能力為1,500 公斤，且其上並未標示使用
      方法或警告事項，上訴人亦未交付使用說明書予被上訴人
      。
    4.被上訴人於93年8 月18日在基隆市七堵區之環球貨櫃場內
      ，第1 次使用系爭尾門，重複數次操作堆高機將貨物放在
      距離地面約1. 3公尺高之系爭尾門上時，系爭尾門即發生
      崩落而損壞。
    5.系爭尾門損壞後，兩造合意將系爭尾門送至臺北縣樹林市
      之宏昇公司修理，被上訴人遂僱工將系爭尾門搬運至宏昇
      公司，惟宏昇公司拒絕修理，被上訴人乃未經上訴人同意
      即自行僱工將系爭尾門先送至臺北市之南港停車場放置，
      再僱工將系爭尾門送至基隆市之台聯倉儲公司存放，並於
      94年2 月14日以存證信函通知上訴人解除契約及前往台聯
      倉儲公司領取系爭尾門。
  (二)爭執事項：
    1.被上訴人得否主張解除契約？
      (1)系爭尾門有無瑕疵？
      (2)上訴人之工程專業？
      (3)上訴人承製系爭尾門之工作經驗？
      (4)上訴人承製系爭尾門所為之依據（圖說或實物？）
      (5)上訴人何時取得「ZEPRO 」之操作手冊？
      (6)上訴人承製系爭尾門完成而交車時，有無提供「ZEPRO
        」之操作手冊或其他說明書？
      (7)上訴人承製系爭尾門完成而交車時，有無為操作之言詞
        說明？
      (8)系爭尾門有無特殊使用方法？
      (9)系爭尾門損害原因之舉證責任？
    2.證人之證言有無偽證或與重要事實不合之處？
五、得心證之理由：
  (一)按物之出賣人對於買受人，應擔保其物依第三百七十三條之
    規定危險移轉於買受人時無滅失或減少其價值之瑕疵，亦無
    滅失或減少其通常效用或契約預定效用之瑕疵。買賣因物有
    瑕疵，而出賣人依前五條之規定，應負擔保之責者，買受人
    得解除其契約或請求減少其價金。民法第354 條第1 項本文
    、第359 條前段分別定有明文。而所謂物之瑕疵係指存在於
    物之缺點而言。凡【依通常交易觀念，或依當事人之決定，
    認為物應具備之價值、效用或品質而不具備者，即為物有瑕
    疵】，則有最高法院73年台上字第1173號判例意旨可供參照
    。次按商品製造人因其商品之通常使用或消費所致他人之損
    害，負賠償責任。但其對於商品之生產、製造或加工、設計
    並無欠缺或其損害非因該項欠缺所致或於防止損害之發生，
    已盡相當之注意者，不在此限。民法第191 條之1 第1 項定
    有明文。而當事人主張有利於己之事實者，就其事實有舉證
    之責任。民事訴訟法第277 條前段亦有明定，且受害人依民
    法第一百九十一條之一規定請求商品輸入業者與商品製造人
    負同一之賠償責任，固無庸證明商品之生產、製造或加工、
    設計有欠缺，及其損害之發生與該商品之欠缺有因果關係，
    以保護消費者之利益，惟就其損害之發生係因該商品之「通
    常使用」所致一節，仍應先負舉證責任。於受害人證明其損
    害之發生與商品之通常使用具有相當因果關係前，尚難謂受
    害人之損害係因該商品之通常使用所致，而令商品製造人或
    商品輸入業者就其商品負侵權行為之賠償責任，則有最高法
    院93年台上字第989 號、97年台上字第975 號判決意旨可資
    參考。且原告於起訴原因已有相當之證明，而被告於抗辯事
    實並無確實證明方法，僅以空言爭執者，當然認定其抗辯事
    實之非真正，而應為被告不利益之裁判。亦有最高法院18年
    上字第1679號判例意旨足供參照。本件兩造對訴外人乙○○
    於上訴人交車後，【第一次】裝載貨品至貨車時，即發生系
    爭尾門崩落乙情既均不爭執，因此經兩造為完全辯論後，法
    院論證兩造之爭執點，自宜先審究系爭尾門之設計、製造、
    安裝是否有瑕疵。
  (二)本件被上訴人主張交車3 日後即93年8 月18日在環球貨櫃場
    ，第一次使用系爭尾門，並由作業員以堆高機每次裝載每個
    棧板200 公斤共16個棧板之貨物時，系爭尾門即崩落而損壞
    。又系爭尾門之負重能力為1,500 公斤，而當時所放置之貨
    物重量遠低於上開承重限制，且當時操作堆高機之作業員乃
    該貨櫃場之裝載組長，其經驗豐富、技術優良，系爭貨車之
    實際車主乙○○亦在場目視整個操作過程，無人為損壞之情
    形，是系爭尾門於第1 次正常使用之情況下即完全損壞，顯
    見上訴人（被告）交付之商品有重大瑕疵等情，固為上訴人
    所否認，並以系爭尾門會崩落損壞係因乙○○不當使用所致
    等語為辯。惟本件系爭尾門係第一次使用即損害，為兩造所
    不爭，上訴人所稱係因被上訴人使用不當一情，為被上訴人
    所否認；此外，上訴人於本件言辯論時，亦多次自承所稱因
    被上訴人使用不當所造成等情，純係上訴人自身之推測，並
    無證據等語，自難以上訴人主觀推測之詞，逕將損害之原因
    ，歸之於被上訴人。
    1.系爭尾門係以油壓為支撐、升降力量，並以焊接方式將尾
      門與車體連接。若是貨物堆放過程，有上訴人所言於尾門
      末端外緣承載力較弱處，直接堆放過重之貨物，則該邊緣
      部分，應出現無法負荷之變形；又若屬整個尾門超荷（過
      重）使用，亦應出現支撐尾門之油壓管無法負荷，而先受
      損，或無法舉起尾門之情形；然而依原審卷內之照片，顯
      示系爭尾門確係整個自尾門與車體連接處，幾近平整地脫
      落，尾門鐵板四周及油壓管均未見變形或毀損，已可推徵
      尾門脫落之直接原因，應是連接處有瑕疵。
    2.此外，依原審卷內之照片顯示，係以一片鋼鐵作為中介，
      以連接尾門與車體，相較於尾門連接處之上方（中介鋼鐵
      用以連接尾門與車體之處），兩片垂直之鋼鐵連接方式，
      係以螺絲焊鎖，且未見有何損壞，而系爭脫落處，確實僅
      有電焊痕跡，則證人於原審證言毀壞之原因可能係設計不
      當，或以電焊連接，未如原廠設計以螺絲焊鎖連接等，自
      非無據（下詳）。
    3.反之，上訴人上開指摘，無論先前所稱只能從尾門兩側上
      貨，直接從後面上貨係不當使用，或嗣後所改稱訴外人使
      用時堆放位置不當云云，上訴人此等陳述，既主張其尾門
      有特殊使用規範，適足反證上訴人有原審所指【未善盡使
      用說明義務等不完全給付，而應負損害賠償】等情，此部
      分已據原審詳予論述，尚無再重複敘述之必要（卷附原判
      決理由四(二)即原判決正本第10頁至第14頁）。
  (三)系爭尾門於崩落後，經被上訴人送至宏昇公司維修時，經證
    人（即宏昇公司負責人）許建雄查看後，以系爭尾門有設計
    上的錯誤，因為會掉下來一定是設計有錯誤為由，拒絕幫被
    上訴人安裝回去，嗣證人許建雄到庭觀看損壞之系爭尾門照
    片，並證述：「從照片上看起來是從焊接點裂開的，尾門的
    整組結構沒有傷到，可能是焊接點的問題，才會掉下來。」
    等語，有原審98年11月19日之言詞辯論筆錄附卷可查，又證
    人呂國文於原審時（98年12月29日）亦證稱上訴人之產品係
    用兩塊鐵片焊接在車體上，證人並稱進口的尾門（原廠）是
    用螺絲鎖的等語，佐以卷附之照片，確係整個從焊接處脫落
    下來，足信證人等人所言，應係本於其親眼目睹及相關專業
    經驗之陳述，與尾門掉落之情形復不相違背，其證言可認與
    事實無間。
    1.此外，乙○○於上開期日裝載之貨物連同16個棧板共5 噸
      多，且每個棧板連同貨物不到1 噸等情，業經證人呂國文
      於原審98年12月29日言詞辯論期日到庭証述綦詳，而系爭
      尾門之負重能力為1,500 公斤之事實，亦為兩造所不爭執
      ，則乙○○於上開期日以系爭尾門裝載不到1 噸之貨物及
      棧板，顯未超出系爭尾門之荷重範圍，足認乙○○主張其
      係於系爭尾門之承重範圍內正常使用系爭尾門乙節，應屬
      有據，可以採信。至上訴人雖以前揭情詞主張證人呂國文
      之證詞不可採，然呂國文既經具結，且於上開期日經原審
      法官、上訴人詰問，對事發經過、細節陳述甚詳（例如：
      貨物內容、貨櫃場放行條記載之貨運公司），又上訴人復
      未能就證人呂國文有何虛偽證言之動機與必要舉證以明，
      上訴人於原審判決後，始空言指摘證人呂國文之證言不足
      採信，尚嫌無據，為無可取。
    2.再佐以，證人許健雄於原審上開證言，固非明確指出系爭
      尾門有何瑕疵存在，惟宏昇公司係專業尾門升降機製造廠
      乙情，既為上訴人所自承，其依系爭尾門崩落之情形所為
      判斷，要難遽認不具一定之參考價值，而可做為系爭尾門
      設計或安裝上有瑕疵之佐證。
  (四)至上訴人雖以即便如同證人呂國文所稱貨物連同16個棧板共
    5 噸多，但由於每個棧板的重量不見得都一樣，即使每個棧
    板連貨不到1 噸，假設為800 或900 公斤，也是超過尾門升
    降機工作檯面後端的最大荷重450 公斤，而有造成尾門升降
    機崩落之可能，另堆高機從尾門升降機後端懸空裝卸貨物時
    ，堆高機不小心碰撞尾門升降機工作檯面的後端，造成尾門
    升降機崩落，而均足造成系爭尾門崩落，是系爭尾門並無物
    之瑕疵等語資為主張，然上訴人就此部分之主張既未能提出
    何具體事證以實其說，空言主張系爭尾門崩落係肇因於被上
    訴人不當使用，尚嫌無據，而上訴人復自承未於系爭尾門上
    標示使用方法或警告事項，亦未交付使用說明書予被上訴人
    ，則上訴人主張被上訴人裝載貨物可能超出系爭尾門尾端之
    最大荷重乙情，縱認屬實，核上訴人既未能就被上訴人明知
    系爭尾門尾端荷重僅有450 公斤之事實舉證以明，逕以被上
    訴人以系爭尾門裝載不到1 噸（即1,000 公斤）之貨物係不
    當使用系爭尾門，亦難謂為有理。
    1.況且，上訴人雖稱可能係被上訴人自尾門上貨太重所致，
      然衡以上貨之模式確實多從貨車尾部上貨，證人更指出只
      有從空中掛吊上貨才可能從側面上貨，可認被上訴人所稱
      上貨方式與實情有間。
    2.再者，系爭尾門於上開期日第一次使用時，係由訴外人乙
      ○○負責控制並指揮操作員操作堆高機裝載貨物，為兩造
      所不爭執，而乙○○自始主張其為系爭貨車、尾門之實際
      所有權人，使用相同或類似之尾門升降機已有十多年之經
      驗等情，復為上訴人所不爭執，則乙○○既係以系爭貨車
      載運貨物謀生，如何可能就其熟稔並賴以為業之器材，於
      第一次使用時即隨意地以不當方式使用，是上訴人辯稱系
      爭尾門係因乙○○當時超荷使用系爭尾門，已與常理不合
      。而乙○○於上開期日裝載貨物之目的，係為配合業主之
      要求於當天送達指定的地點，是系爭尾門崩落後，乙○○
      反需立即委託訴外人呂國文代為載送之事實，亦經證人呂
      國文於原審到庭証述無訛，益見乙○○無不當使用系爭尾
      門之動機。
  (五)況查，上訴人自承承製系爭尾門時，同一時間共製作三台，
    然上訴人於上開時間之前既無生產尾門升降機之經驗，而屬
    第一次製作，所製作生產之尾門升降機是否堪用，本非無疑
    問，而上訴人迄未就其所生產製作之尾門升降機是否及如何
    符合一般尾門升降機之功用乙節提出何具體事證以實其說，
    僅以系爭尾門同樣係仿製知名廠商所設計製造之相同產品為
    據，即主張系爭尾門堪用而無瑕疵，自難謂為有據。又上訴
    人固以其法定代理人甲○○從事金屬製品，研究、開發、製
    造三十多年，曾獲得中華民國、日本貨車車體新型專利十多
    件，並獲得經濟部所屬事業協助中小企業推動研究發展計畫
    專案補助等情，主張具有工程專業，惟細究上訴人所提出之
    專利證書影本，其所取得之專利係「改良的車輛大樑結構」
    、「車體之鋁合金護屏改良(二)」、「車輛分層載貨用鋁合金
    棧板」、「車廂之結構改良」、「汽車用輔助安全護欄」、
    「載貨床護屏把手」、「車體之床板及前檔物架(一)」、「車
    體之床板及前檔物架(二)」，而上開發展計劃係「高強度鋁材
    貨車輕量化結構開發」，與本件尾門升降機之種類既有不同
    ，且上訴人復未就上開資料與其是否具有尾門升降機之設計
    、製作專業有何相關，自不足以上開事證即對上訴人有承製
    系爭尾門之專業能力乙節為有利於上訴人之認定。
  (六)承上，本件上訴人就其首次承製之系爭尾門具有一般尾門升
    降機之功用乙節，既未能舉證以明，且被上訴人第一次正常
    使用系爭尾門即發生尾門崩壞之情形，依通常交易觀念，要
    難認系爭尾門具備通常效用而應認有物之瑕疵。
  (七)準此，被上訴人主張解除兩造之買賣契約並請求上訴人返還
    系爭尾門之價金120,000 元，依首揭規定，自屬有據。
  (八)又被上訴人於通常使用系爭尾門情況下，仍發生系爭尾門崩
    落乙情，既已詳述如前，則被上訴人因系爭尾門損壞致受有
    裝卸及搬運系爭尾門之費用損失15,000元，亦據被上訴人檢
    據請求；此一金錢支付損失部分，被上訴人既於系爭尾門損
    害後隨即通知上訴人到場查證，雙方並決定維修方法，嗣因
    兩造預定之廠商無法、不願維修，嗣上訴人與被上訴人間，
    非但無法立即達成和解，亦未就系爭尾門之存放等先為協議
    ，乃衍生系爭尾門之運送存放等問題，上訴人既未先為指示
    如何處理系爭尾門，於被上訴人將系爭尾門運回毀壞現場附
    近，並代為安置保管等過程，上訴人亦未立即異議，可見被
    上訴人關於系爭尾門之保管、運送過程，並不違一般常情，
    則被上訴人請求上訴人賠償此部分之費用損害，亦具社會相
    當性，則依前揭規定及說明，上訴人此部分之請求，亦屬有
    據。（至於兩造日後，如何交付尾門，則屬另一問題。）
六、綜上所述，本件被上訴人以上訴人所交付之系爭尾門有瑕疵
    為由，主張解除兩造間之買賣契約，及請求上訴人返還系爭
    尾門之買賣價金120,000 元，並賠償被上訴人因系爭尾門毀
    損而支出搬運及裝卸之費用損失15,000元，揆諸前揭規定及
    說明，均屬有據，是被上訴人請求上訴人給付135,000 元及
    法定遲延利息，被上訴人之請求，於此範圍內，核屬有據，
    應予准許，至逾此部分之請求，要屬無據，自應予以駁回。
    又原審因而為上訴人一部勝訴、一部敗訴判決，並依職權宣
    告假執行，於被上訴人解除兩造間就系爭尾門之買賣契約部
    分，理由雖有不一，惟其結論則無不同，仍應予維持，是上
    訴意旨仍執前詞，聲明求予廢棄改判，核屬無據，應予駁回
    。
七、本件事證已臻明確，兩造其餘攻擊防禦方法，或與本件無涉
    ，或與判決結果不生影響，毋庸一一論列，併此敘明。
八、據上論結，本件上訴為無理由，依民事訴訟法第436 條之1
    第3項、第449 條第2 項、第78條，判決如主文。
中    華    民    國    99    年    7     月    28    日
                        臺灣雲林地方法院民事第一庭
                                審判長  紀文勝
                                法  官  邱瑞裕
                                法  官  黃玉清
以上正本係照原本作成。
本判決不得上訴。
中    華    民    國    99    年    7     月    28    日
                                書記官  王振州

司法院資訊處製作；財團法人民間司法改革基金會備份。
